臺灣高雄地方法院刑事判決　　　　　　　　　　　　　八十九年度交易字第八七號
　　公　訴　人　臺灣高雄地方法院檢察署檢察官
　　被　　　告　乙○○
右列被告因過失致死案件，經檢察官提起公訴（八十八年度偵字第二二七一九號），
本院判決如左：
    主  文
乙○○因過失致人於死，處有期徒刑貳年陸月。
    事  實
一、乙○○未考領汽車駕駛執照，猶於民國八十七年十二月十二日凌晨一時許，駕駛
    其父邱文讚所有之車牌號碼ＸＷ－一八六五號自用小客車搭載友人張銘鑫及黃婉
    婷二人，沿高雄縣仁武鄉○○路往楠梓方向行駛於快車道上，途經設有閃光黃燈
    號誌之鳳仁路與竹楠路之交岔路口，本應注意行車速度，在郊外道路時速不得超
    過六十公里，行經閃光黃燈路口，車輛應減速接近，注意安全，小心通過，且車
    輛行駛時，駕駛人應注意車前狀況，隨時採取必要之安全措施，以避免危險之發
    生。而依當時客觀情形，天候晴、雖為夜間然有照明、柏油路面乾燥、無缺陷、
    無障礙物，依其智識並無不能注意之情形，竟疏於注意，貿然以時速近一百公里
    之速度疾駛行駛，復未注意車前狀況，隨時採取必要安全措施，適有丁○○（亦
    因本案過失致死案件，經臺灣高等法院高雄分院於八十九年二月九日以八十八年
    度交上易字第二八六號刑事判決判處有期徒刑二年確定）所駕駛車牌號碼ＹＩ－
    一七四二號自用小客車，沿高雄縣仁武鄉○○路由台塑往大社方向行駛，途經該
    路與鳳仁路設有閃光紅燈號誌之交岔路口時，亦未依規定停車再開，及未讓幹線
    道之車輛先行，貿然通過該交岔路口，致乙○○所駕駛前開自小客車之左前車頭
    與丁○○所駕駛之上開自小客車之右前車頭及保險桿發生碰撞，乙○○所駕駛之
    自用小客車因而失控，右側再撞擊路邊電線桿，張銘鑫、黃婉婷因遭前開衝撞乃
    摔出車外，致張銘鑫受有腦挫傷、胸部挫傷之傷害，另黃婉婷則受有腦挫傷、腦
    出血之傷害，均因傷重而當場死亡。
二、案經高雄縣警察局仁武分局報請臺灣高雄地方法院檢察署檢察官偵查起訴。
    理  由
一、訊據被告乙○○固坦承於八十七年十二月十二日凌晨一時許，與被害人張銘鑫、
    黃婉婷共乘其父邱文讚所有車牌號碼ＸＷ－一八六五號自用小客車，沿高雄縣仁
    武鄉○○路往楠梓方向行駛，途經鳳仁路與竹楠路設有閃黃燈之交岔路口時，渠
    等所乘坐之前開車輛並未依標誌規定減速接近，反以時速近一百公里之速度疾駛
    通過該交岔路口，致渠等車輛與丁○○所駕駛上開車輛發生撞擊，被害人張銘鑫
    、黃婉婷因該交通事故分受有事實欄所載之傷情而當場傷重死亡等情不諱，惟否
    認發生交通事故時，該車牌號碼ＸＷ－一八六五號自用小客車係由其本人所駕駛
    ，辯稱：伊不會開車，故該車係由被害人張銘鑫所駕駛（嗣於本院八十九年十二
    月二十八日改稱伊先開車至被害人張銘鑫家中，然後再換手由被害人張銘鑫駕駛
    ），被害人黃婉婷坐在右前座，伊坐於車後座中間，本案交通事故發生後，被害
    人張銘鑫由前方擋風玻璃出來（嗣於本院九十年一月三日審判期日改稱被害人張
    銘鑫、黃婉婷有無飛出車外，伊不清楚，至於本院八十九年十二月二十八日陳述
    被害人張銘鑫係自前擋風玻璃飛出來係伊猜想云云），伊由後座右邊窗戶飛出車
    外，昏倒於安全島上（如臺灣高雄地方法院檢察署八十七年度相字第一○七九號
    相驗卷第八頁所示之道路交通事故調查報告表所示打勾處），經過二分鐘後方清
    醒（惟嗣於本院八十九年十二月二十八日審判期日，改稱伊當時精神狀況很好，
    沒有昏迷，且係由證人丙○○告知伊係從車窗出來云云；復於本院九十年一月三
    日審判期日再度陳稱發生交通事故之時，伊很清醒，在碰撞後就不知發生何事云
    云），至於法務部測謊報告認定伊就駕駛者為被害人張銘鑫而非伊呈現說謊，係
    因伊當時緊張所致，且伊胸部挫傷係跌於安全島上所引起云云。惟查：
  (一)本案交通事故發生前，案外人丁○○所駕駛之車牌號碼ＹＩ－一七四二號自用小
    客車係沿高雄縣仁武鄉○○路往大社方向（即西南往東北）行駛，而被告與被害
    人張銘鑫、黃婉婷所乘坐之車牌號碼ＸＷ－一八六五號自用小客車，則沿高雄縣
    仁武鄉○○路往楠梓方向（即東南往西北）行駛，依前述行駛方向及卷附本案交
    通事故發生後之車損照片顯示（參警卷第八頁至第十頁），二車撞擊位置分為車
    號ＹＩ－一七四二號自用小客車之車頭、車號ＸＷ－一八六五號自用小客車之左
    側車身。且查，本案交通事故發生後，案外人丁○○前開車輛車頭略朝東北北方
    向，而被告、被害人此方所乘坐之上開車輛車頭略偏東北東方向；另被告、被害
    人張銘鑫、黃婉婷二人此方所乘坐前開車牌號碼ＸＷ－一八六五號自用小客車所
    行駛之外側快車道上分有四點六公尺及一公尺弧形拖擦痕，於內側快車道上有一
    處血跡；再被害人張銘鑫以頭朝西北、腳朝東南方向倒臥，離該ＸＷ－一八六五
    號自小客車終止處相距三十四公尺（此以被害人張銘鑫頭部為丈量起點），而被
    害人黃婉婷則以頭朝東北、腳朝西南方向倒臥，距前開ＸＷ－一八六五號自小客
    車約有六點六五公尺至十一公尺之距等情，可依卷附道路交通事故調查報告表所
    載事故現場圖可證（參臺灣高雄地方法院檢察署八十七年度相字第一○七九號相
    驗卷第八頁）。復查，本案交通事故發生後，被告於據報前往處理之員警甲○○
    未抵達現場前，曾將被害人黃婉婷之屍體自現場圖所載「血跡處」往東北方向予
    以移動至現場圖所載之處，員警甲○○抵至現場時，僅得依彼時現況繪製現場圖
    ，故關於被害人黃婉婷於本案交通事故發生後，第一個倒地位置非如現場所載一
    情，業據被告於臺灣高雄地方法院檢察署檢察官於八十七年十二月十二日十三時
    五十分許（即本案交通事故發生之當日），會同被告、員警甲○○、案外人丁○○及被害人家屬至現場勘驗時，當庭指證明確外（參臺灣高雄地方法院檢察署八
    十七年度相字第一○七九號相驗卷第二十二頁反面），核與案外人丁○○於偵查
    中所陳述：「（肇事後死者二人是拋出車外？狀況如何？）二人均已倒在車外，
    其中一人活著在拉黃女」等語相符（參臺灣高雄地方法院檢察署八十七年度相字
    第一○七九號相驗卷第十九頁反面），並據證人甲○○於本院審理時結稱：「當
    時去時二名被害人所躺位置即如現場圖所示。被告當時沒有告訴我，他有移動黃
    婉婷」等語明確（參本院九十年一月三十日審判筆錄），亦認被告嗣於本院九十
    年一月三十日審判期日改稱被害人黃婉婷第一倒臥處為現場圖所標示之「三角形
    」云云，顯無可取，是前開現場圖關於被害人黃婉婷於事故發生後，第一倒地處
    應為更正如現場圖所標示「血跡處」，核先敘明。
  (二)次查，本案交通事故發生前，被告、被害人同赴高雄市三民區覆鼎金，欲訪其友
    人即證人丙○○，嗣碰面後，被告、被害人張銘鑫、黃婉婷及證人丙○○分駕二
    部車輛欲至鳳仁路購買檳榔，其中證人丙○○先抵達鳳仁路與永宏路巷口之萊爾
    富超商等待行駛在後被告之車輛，於等候過程中，親見該ＸＷ－一八六五號及Ｙ
    Ｉ－一七四二號自用小客車於鳳仁路與竹楠路口發生撞擊，事故發生後，被告係
    自該車號ＸＷ－一八六五號自用小客車走出一情，已據證人丙○○於警訊、本院
    八十八年四月二十八日、八十八年九月二十八日本院八十八年度交易字第一九二
    號交通事件（即被告為案外人丁○○之過失致死案件）審理期日均證述：「（你
    是否有目睹經過情形，請詳細說明一遍？）當時我與綽號阿夫朋友站在鳳仁路上
    （萊爾富超商外），看見二個不同方向的車子在交岔路口內相撞，然後東西亂飛
    走及地上都是灰塵，之後看到很多人車在圍觀，路人打電話報警，隨即警方派員
    到場處理」、「（你為何會跟朋友阿夫在萊爾富超商外，車禍發生時，是否知道
    被撞的車子就是你們朋友張銘鑫、黃婉婷、乙○○乘坐的車輛？）我們在超商外
    面是等另一部車子（即乙○○等三人），我不知道車禍即是我們朋友，但當我看
    見乙○○從車子旁走出來時才知道他們發生車禍」、「（乙○○從車內那個位置
    出來？）當時天色很黑暗，所以沒有看清楚乙○○出來之位置」、「我在案發前
    ，就在超商等乙○○等人，後來我見有一輛車開得很快，約七十至八十公里，我
    後來才知那是張銘鑫所開的車，至於被告車，我只看到他自竹楠路出來到分隔島
    之前，他開得比較快，過分隔島之後，他車就慢了，再來就見撞車了‧‧‧」、
「我有見車子撞擊時激起之飛天灰塵，但無法看清過程，我未見乙○○人自車內
    走出，但灰塵落地後，我見乙○○一人走過來」等語綦詳（參警卷第四頁、本院
    八十八年度交易字第一九二號交通事件審理卷第十六頁、第四十九頁）。雖證人
    丙○○嗣於本院審理時翻異前供，改稱本案交通事故發生前，伊仍在駕車中，原
    行駛在該ＸＷ－一八六五號自用小客車前，後遭該車超車，事故發生當時，伊車
    行位置係在現場圖所標示「正方形處」，伊因緊張，故警訊所言不實在云云（參
    本院九十年一月三十日審判筆錄），惟依證人丙○○於前述警訊、本院八十八年
    度交易字第一九二號交通事件審理中所陳述之撞擊過程與本案交通事故發生情形
    相符，足見證人丙○○於警訊、本院八十八年度交易第一九二號交通事件審理中
    所為證述確屬事實，且本院當庭訊之負責製作證人丙○○筆錄之證人甲○○，亦
    確認證人丙○○前開警訊筆錄係依該本人陳述內容而為記載（參本院九十年一月
    三十日審判筆錄）。矧依證人丙○○於本院前開審理中所述，本案交通事故發生
    前，伊車既行駛在該車號ＸＷ－一八六五號自用小客車之後，依理證人丙○○斷
    無法看清前方交通事故碰撞情形，惟證人丙○○竟可供稱該車號ＸＷ－一八六五
    號自用小客車右前車頭與案外人丁○○之車頭引擎蓋發生碰撞云云，悖乎事理，
    而無可取，且此部分證述，亦與前開(一)所認定二車撞擊點未符，在在足認證人丙○○於本院審理所為之證述，顯為虛偽不實之詞，委無可取。進認被告於本案交
    通事故發生後，係自行自車旁走出一情，則被告先於本院八十九年三月七日審判
    期日陳稱：伊由後座右邊窗戶飛出車外，昏倒於安全島上，經過二分鐘後方清醒
    云云，嗣於本院八十九年十二月二十八日審判期日，改稱：伊當時精神狀況很好
    ，沒有昏迷，且係由證人丙○○告知伊係從車窗出來云云；復再於本院九十年一
    月三日審判期日再度陳稱發生交通事故之時，伊很清醒，在碰撞後就不知發生何
    事云云等節，均無可採。
  (三)另查，被害人張銘鑫、黃婉婷因本案交通事故，除被害人張銘鑫係因腦挫傷、胸
    部挫傷之傷害，黃婉婷係腦挫傷、腦出血之傷害，導致死亡之直接原因外，被害
    人張銘鑫尚受有臉部及頸部擦傷、前胸擦傷、右大腿骨骨折、右上肢及左、右下
    肢多處擦傷之傷害，而被害人黃婉婷則受有右臉頰擦挫傷、下鎖骨骨折、顱骨凹
    陷性骨折、右上大腿骨折等傷害等情，業經臺灣高雄地方法院檢察署檢察官督同
    法醫師相驗明確，製有相驗屍體證明書、驗斷書在卷可證（參臺灣高雄地方法院
    檢察署八十七年度相字第一○七九號相驗卷第二十六頁至第三十七頁）。另觀以
    被告之傷勢則分為頭部外傷併外傷性蜘蛛膜下腔出血、胸部挫傷、臉及四肢多處
    擦傷等傷害，亦有診斷證明書紙附偵卷足稽（參偵查卷第二十八頁），雖被告於
    本院審理中供述其所受胸部挫傷係撞擊安全島所致云云（參本院八十九年十二月
    二十八日審判筆錄），惟依前(二)所述，既認被告並未於前述撞擊過程中自車窗拋
    出車外，繼而昏迷不醒，則被告所受胸部挫傷之傷情，絕非如其所述係撞擊安全
    島所致云云。復查，本案交通事故發生後，案外人丁○○所駕駛前開車輛前懸撞
    毀脫落、引擎蓋由右至左撞裂幾乎掉落，而前開車號ＸＷ－一八六五號自用小客
    車前擋風玻璃脫落於引擎蓋上，右後車門及車體變形、右前輪胎爆胎，右前車門
    及右後車門打開，有車損照片四幀在卷可憑（參臺灣高雄地方法院檢察署八十七
    年度相字第一○七九號相驗卷第十一頁至第十三頁），另參以被告於本院八十八
    年四月二十八日八十八年度易字第一九二號交通事件審理亦陳稱：「‧‧‧張銘
    鑫車左前車頭與被告（指丁○○）右前車頭擦撞擦上後，張銘鑫車右邊再撞上電
    線桿，被告車未撞上張銘鑫車的右邊‧‧‧」等語（參本院八十八年度交易字第
    一九二號審理卷第十五頁），及參酌前開車牌號碼ＸＷ－一八六五號自用小客車
    所行駛之外側快車道上分有四點六公尺及一公尺弧形拖擦痕，及事故發生後，該
    車車頭略偏東北東方向，足見該車牌號碼ＸＷ－一八六五號自用小客車遭受案外
    人丁○○上開車輛之撞擊後，導致車身偏向路邊，其車身右側後車門與後輪間再
    撞及路邊電線桿，車身尾部反彈所致，且於反彈過程中，右前車門及右後車門因
    該撞及電線桿導致車門自動打開。再認被害人張銘鑫、黃婉婷所以拋出車外，倒
    臥於前述倒臥處，乃因車體離心作用所致，且依被害人張銘鑫、黃婉婷所受前開
    傷情，足認其二人身體於拋出車外前，即可能因車體車架之碰撞造成大腿骨折，
    反觀被告所受前開傷情，並無大腿骨折，僅為單純性擦、挫傷，益認被告前所辯
    稱伊當時係自車窗衝出，倒臥於安全島上云云，確無可採，進認被告之所以造成
    前開外傷，其中頭部外傷併外傷性蜘蛛膜下腔出血係因撞擊車內車頂位置所致，
    另胸部挫傷係因碰撞駕駛盤所引起，至於臉及四肢多處擦傷，恐係因碰觸車體所
    致，是以判斷本案交通事故發生當時，應由被告駕駛車牌號碼ＸＷ－一八六五號
    自用小客車。再本案交通事故經送中央警察大學鑑定結果，亦同本院前開見解，
    有中央警察大學九十年十二月二十五日（九十）校科字第九○○四三七九號函附
    鑑定報告書一份在審卷足佐。
  (四)況參以前開ＸＷ－一八六五號自用小客車為被告之父所有，業據其自承在卷，衡
    情自亦以車主駕駛車輛為常態。且被告經臺灣高雄地方法院檢察署檢察官囑託法
    務部調查局實施測謊鑑定，經鑑定人員以「控制問題法」、「混合問題法」對於
    被告測謊，認被告對於：「(一)發生車禍當時，車子不是由渠所駕駛。(二)發生車禍
    當時，車子是由張銘鑫駕駛。」上述問題，經測試均呈「情緒波動之反應」，研
    判有說謊，有法務部調查局八十八年十一月八日（八八）陸（三）字第八八一七
    四六二七號測謊報告書附偵卷可稽（參偵查卷第四十五頁）。按「測謊鑑定」倘
    鑑定人具備專業之知識技能，復事先獲得受測者之同意，所測試之問題及其方法
    又具專業可靠性時，該測謊結果，如就否認犯罪有不實波動之情緒反應，雖不能
    採為有罪之唯一證據，但非無證據能力，仍得供裁判之佐證，其證明力如何，事
    實審法院自得依職權自由判斷，有最高法院八十七年度台上字第三九二八號裁判
    意旨可資參照。易言之，測謊結果雖有證據能力，然此證據之證明力尚非確鑿而
    無瑕疵可疑，仍須有其他積極、直接之證據可資佐證，始可採為認定犯罪事實之
    根據。而本件測謊鑑定時，按照規定之測謊程序進行，是其所為之測謊鑑定，應
    有其可信性，自足採為判決之論據之一，且參諸前開論述綜合觀之，足見被告前
    開所辯，不足採信。
  (五)按汽車行駛時，本應注意行車速度，在郊外道路時速不得超過六十公里；又行經
    閃光黃燈路口，車輛應減速接近，注意安全，小心通過，且車輛行駛時；另駛人
    應注意車前狀況，隨時採取必要之安全措施，以避免危險之發生，道路交通安全
    規則第九十三條第一項第一款、第九十四條第三項及道路交通標誌標線號誌設置
    規則第二百十一條第一項第二款分別定有明文。本件被告駕駛車輛行經該路段，
    本應注意上開規定，依當時客觀情形，天候晴、雖為夜間然有照明、柏油路面乾
    燥、無缺陷、無障礙物，依其智識並無不能注意之情形，竟疏於注意，貿然以時
    速近一百公里之速度疾駛行駛，復未注意車前狀況，隨時採取必要安全措施致與
    案外人丁○○所駕駛自小客車發生碰撞，被告就本案交通事故之發生，顯有過失
    。再本件交通事故之肇事因素，經送臺灣省車輛行車事故覆議鑑定委員會鑑定結
    果，亦認案外人丁○○行經閃光紅燈號誌交岔路口，支線道車未讓幹線道車先行
    ，與車牌號碼ＸＷ－一八六五號駕駛人於行經閃光黃燈交岔路口，未減速反嚴重
    超速行駛，同為肇事原因，有臺灣省車輛行車事故覆議鑑定委員會府覆議字第九
    ○○九七八號覆議意見書在審卷可憑。此外，被害人張銘鑫、黃婉婷確因本件交
    通事故致分受腦挫傷、胸部挫傷、腦出血等傷害不治死亡一節，復經臺灣高雄地
    方法院檢察署檢察官督同法醫師相驗明確，有前述相驗屍體證明書及驗斷書附卷
    足憑，是被告之過失行為與被害人張銘鑫、黃婉婷之死亡結果兩者間具有相當因
    果關係，被告自應負過失責任。
  (六)綜上事證，本件事證明確，被告所辯顯無可取，其過失致死犯行，堪已認定。
三、被告乙○○因過失致人於死，核其所為，係犯刑法第二百七十六條第一項之過失
    致人於死罪。被告一過失行為致被害人張銘鑫、黃婉婷死亡，為想像競合犯，應
    從一重處斷。又被告未考領有汽車駕駛執照，業據其於本院審理時供承明確，其
    因肇事致被害人死亡，應依道路交通管理處罰條例第八十六條第一項之規定，依
    法加重其刑。本院審酌被告無照駕駛，就本案交通事故發生之過失程度非輕，犯
    後否認犯行，態度非佳，且迄今尚未與被害人家屬達成和解等一切情狀，量處如
    主文所示之刑。
四、據上論斷，應依刑事訴訟法第二百九十九條第一項前段，道路交通管理處罰條例
    第八十六條第一項，刑法第二百七十六條第一項、第五十五條，罰金罰鍰提高標
    準條例第一條前段，判決如主文。
本案經檢察官林美靜到庭執行職務。
中      華      民      國    九十一    年      一      月    三十一    日
                                  臺灣高雄地方法院交通法庭
                                      法    官  張 維 君
右正本證明與原本無異。
如不服本判決，應於判決送達後十日內，向本院提出上訴狀。
                                      書 記 官  趙 美 玲
中      華      民      國    九十一    年      一      月    三十一    日
附錄本判決論罪科刑法條：
刑法第二百七十六條第一項
  因過失致人於死者，處二年以下有期徒刑、拘役或二千元以下罰金。
